【裁判字號】    93,重上,635
【裁判日期】    950731
【裁判案由】    塗銷不動產所有權移轉登記
【裁判全文】
臺灣高等法院民事裁定                 93年度重上字第635號
聲  請  人  丙○○
上列聲請人就相對人甲○○○、乙○○、戊○○、己○○與陳朝
朝明等間之本院93年度重上字第635號塗銷不動產所有權移轉登
記事件，聲請去函台北縣新店市地政事務所塗銷其他登記事項欄
之註記，本院裁定如下：
    主  文
聲請駁回。
    理  由
一、按「訴訟繫屬中為訴訟標的之法律關係，雖移轉於第三人，
    於訴訟無影響。但第三人如經兩造同意，得聲請代當事人承
    當訴訟。」、「第一項為訴訟標的之權利，其取得、設定、
    喪失或變更，依法應登記者，於起訴後，受訴法院得依當事
    人之聲請發給已起訴之證明，由當事人持向該管登記機關請
    求將訴訟繫屬之事實予以登記。訴訟終結後，當事人或利害
    關係人得聲請法院發給證明，持向該管登記機關請求塗銷該
    項登記。」民事訴訟法第254條第1項、第5項定有明文。參
    諸立法理由所載，前開第5項規定之增訂，在於使欲受讓該
    權利之第三人有知悉該訴訟繫屬之機會，將可避免其遭受不
    利益。又依前開第5項後段之規定，當事人或利害關係人聲
    請法院發給證明，持向該管登記機關請求塗銷該項登記之權
    利，限於「訴訟終結後」始得為之。
二、本件聲請意旨略以：伊於民國（下同）91年6月3日，在代書
    吳金典及永慶房屋經紀人陳建志見證下，與本院93年度重上
    字第635號訴訟（下稱本案訴訟）上訴人丁○○簽訂「不動
    產買賣契約」，購買台北縣新店市○○段1071、1071-1、1
    071-2、1073、1074、1070、1070-1地號之基地（應有部分
    各為10000分之112）以及其上建物（建號為新店市○○段
    00000- 000號；建物門牌為新店市○○路192-1號17樓，下
    稱系爭建物），交屋時，曾由代書提供新店市○○段2936建
    號之系爭建物登記謄本，其上建物所有權部之「其他登記事
    項」欄係空白，惟伊嗣後因故向地政事務所申請建物謄本時
    ，卻發現「其他登記事項」欄註記有：「依台灣台北地方法
    院（下稱台北地院）93年4月30日民事起訴證明書辦理註記
    ，本件不動產現為該院90年2月22日90年度重訴字第538號塗
    銷不動產所有權移轉案件訴訟中」等字。本件相對人雖於90
    年間向台北地院提起訴訟，然伊於購買系爭建物時並不知悉
    ，且建物謄本上亦未註記任何事項，該註記係依台北地院93
    年4月30日民事起訴證明書辦理，而伊早於91年8月16日取得
    所有權，理應受善意信賴公示登記之保護，相對人再申請註
    記於建物謄本之「其他登記事項」欄上，即屬無理由，為此
    請求本院去函台北縣新店市地政事務所塗銷新店市○○段第
    2936號建物謄本上關於「其他登記事項」欄之註記等語。
三、查相對人等就系爭建物於90年2月22日向台北地院提起本件
    訴訟，嗣台北地院依相對人等之聲請，於93年4月30日核發
    起訴證明書，由相對人等持向地政事務所將該訴訟繫屬之事
    實予以登記等情，有相對人等起訴狀、民事聲請狀、台北地
    院民事起訴證明書、系爭建物於95年1月19日列印之建物第
    二類謄本可憑（見台北地院90年度重訴字第538號卷(一)5頁、
    卷(三)74-75、155頁、本院卷(三)125-126頁），核與前開民事
    訴訟法第254條第5款前段之規定相符。且相對人等所提起之
    本案訴訟現仍繫屬本院93年度重上字第635號案件審理中，
    尚未確定，聲請人所為本件之聲請，與民事訴訟法第254條
    第5款後段之規定不符，其聲請尚屬無據。至聲請人主張伊
    於91 年6月3日即簽訂系爭房屋之買賣契約，並為所有權移
    轉登記時，系爭建物謄本上並無前開訴訟繫屬之註記，亦即
    相對人等事後所為之前開註記並無法讓伊於受讓系爭建物時
    獲悉訴訟繫屬之機會，且該註記並影響其權益等語，然此僅
    涉及聲請人於本件訴訟終結後是否受善意取得之保護及得否
    請求損害賠償等實體範圍，非可據以剝奪相對人等依民事訴
    訟法第254條第5款規定所賦予之權利。是聲請人所為本件聲
    請為理由，應予駁回。
據上論結，本件聲請無理由，爰裁定如主文。
中    華    民    國    95    年    7     月    31    日
                  民事第十五庭審判長法  官 黃騰耀
                                    法  官 黃國永
                                    法  官 李媛媛
正本係照原本作成。
如不服本裁定，應於收受送達後10日內向本院提出抗告狀，並應
繳納抗告費新台幣1000元。
中    華    民    國    95    年    8     月    2     日
                                    書記官 秦仲芳


司法院資訊處製作；財團法人民間司法改革基金會備份。
